最高法院刑事判決　　　　　　　　　　　　　　　九十一年度台上字第二四○四號
　　上　 訴　 人　台灣高等法院台南分院檢察署檢察官
　　上訴人即被告　甲○○
　　　　　　　　　乙○○
　　被　　　　告　丙○○
右上訴人等因被告等常業詐欺等罪案件，不服台灣高等法院台南分院中華民國九十年
十一月十五日及九十年八月九日第二審判決（八十八年度上訴字第一二五七號，起訴
案號：台灣台南地方法院檢察署八十七年度偵字第六九五八、七一○一、七一四○、
九六二二、一○五五一、一三二五二、一三三九四、一三六六八號，八十八年度偵字
第二七三五號），提起上訴，本院判決如左：
    主  文
原判決關於甲○○、丙○○部分撤銷，發回台灣高等法院台南分院。
其他上訴駁回。
    理  由
一發回部分：
本件原判決認定林漢清、吳文成（均已判刑確定）、黃寶傳、吳麗珠、胡輝煌、劉興
雄（均另案審理）等人與上訴人即被告甲○○均無正當工作，共同意圖為自己不法所
有，組成竊盜及盜刷信用卡集團，自民國八十六年八月間起，以二人、三人、四人或
混合編組方式，於原判決附表一Ａ所示時地，竊取該附表一Ａ所示被害人財物，作案
之際，先選定目標，再輪流下手行竊，並相互把風、掩護，竊得財物，均朋分花用。
竊得財物如屬信用卡部分，則持往原判決附表三台南、高雄所示地點盜刷購物，林漢
清等人為求竊得信用卡能順利盜刷，不被懷疑，經由友人劉進義（另案偵查）介紹，
以新台幣（下同）一萬元，委託勝安印刷廠吳國興（另案偵查）代印信用卡條碼紙，
林漢清等人將印妥條碼紙，裁減成所需尺寸，貼於信用卡，並在信用卡偽造持卡人簽
名，持往高雄市各大型百貨公司（太平洋、新光三越、遠東、漢神、尖美、大統）金
飾部，盜刷信用卡，並在信用卡簽帳單偽簽持卡人姓名，足以生損害於持卡人及發卡
銀行，林漢清等人以此詐術，使商店陷於錯誤，詐得原判決附表二所示金飾，再將詐
得該附表二所示金飾，持往高雄縣大寮鄉○○路一六八號上訴人乙○○經營「禾利銀
樓」銷贓，林漢清等人將變賣金飾所得款項，朋分花用。林漢清等人又以相同手法，
連續向原判決附表三所示商店冒刷信用卡，詐購較高級且市面上最暢銷行動電話，再
以每支一萬元不等，賤賣給台南市○○路「長欣通訊行」陳志成（另案偵查）、台南
縣佳里鎮「長欣通訊行佳里分店」陳啟銘（另案審理）、通訊業務員陳添壽（另案審
理），及台中市日盛通訊行（另案偵查），所得款項則朋分花用，該集團均以此為常
業。吳文成、甲○○嗣於八十七年六月十二日中午十二時五分許，由吳文成駕駛Ｄ３
｜九八五六號小客車，搭載甲○○，在台南市○○路○段一○二號果菜市場，由吳文
成在場把風，甲○○以六角扳手，打開王金沼駕駛ＴＰ｜八四九一號小客車車門，竊
得車內皮包一只（有現金五千七百五十元、存摺七本、印章一枚、書二本），得手後
，同日中午十二時十分許，在上址欲逃逸時，為王金沼發現追呼，甲○○旋將竊得皮
包丟棄現場（皮包嗣於現場尋獲，由失主王金沼領回），惟仍為在場民眾，會同警方
當場逮捕等情。因而維持第一審關於論處甲○○共同以犯詐欺罪為常業罪刑部分之判
決，駁回甲○○在第二審之上訴。又以公訴意旨認被告丙○○亦參與前開竊盜及盜刷
信用卡集團，牽連涉犯常業詐欺、常業竊盜、行使偽造準私文書罪，經審理結果，其
所犯原判決附表一Ａ編號一至六所示犯行，其犯罪時間與其前案（原審法院八十六年
度上易字第二○六一號）連續竊盜之犯罪時間相同，前案已判處有期徒刑二年確定在
案，其既判力及於此部分，因而撤銷第一審關於丙○○部分之判決，改判諭知丙○○
免訴，固均非無見。
惟查：(一)、第一審認定被告甲○○與林漢清等人共同竊盜之犯行有七十四次，而原判
決認定其共有六十八次，其認定之犯罪事實既已減縮，自應將第一審判決撤銷改判，
方為適法。乃竟維持第一審關於甲○○部分之判決，核與刑事訴訟法第三百六十九條
第一項前段規定有違。(二)、第一審檢察官認第一審就被告甲○○部分量處有期徒刑一
年二月，量刑太輕，宜從重量刑，而提起第二審上訴，原判決就檢察官此部分之上訴
是否有理由，未為論敘，有已受請求之事項未予判決之違法。(三)、被告甲○○於原審
辯稱：伊於八十六年九月二十五日生下次女吳雨璇，分娩前後一個月不可能共同行竊
，未參與第一審判決附表編號四十、五十三至五十五號（即原判決附表一Ａ編號八、
四、六、五）之竊盜犯行等語（見原審卷(三)第六四○頁），上開有利之辯解事項是否
屬實可採，原審未予詳查、說明，亦有可議。(四)、原判決理由欄之三、四說明原判
決附表一Ａ編號七至六十七及附表一Ｂ所示犯行之犯罪時間，被告丙○○在監服刑，
顯無法參與犯罪；原判決附表一Ａ編號一至六所示犯行，丙○○雖有參與，但其犯罪
時間與原審法院八十六年度上易字第二○六一號竊盜案之犯罪時間（即八十五年十月
至八十六年十一月九日）相近，有連續犯之裁判上一罪關係，前案之既判力及於此部
分犯罪，應諭知免訴判決，而認第一審依牽連犯規定從一重論處丙○○常業詐欺罪刑
之判決為不當，應撤銷改判，然原審僅諭知免訴判決，就所稱入監服刑期間顯無法參
與犯罪部分，是否亦為免訴判決，並不明確，如同為免訴判決，亦有判決理由矛盾之
違誤，均有未合。(五)、確定判決之既判力對於時間效力之範圍，應以最後審理事實法
院之宣示判決日為判斷之標準。依原審法院被告全國前案紀錄表所載，上述八十六年
度上易字第二○六一號竊盜案係於八十六年十二月十一日宣判（見原審卷(一)第一七五
頁），則原判決附表一Ａ編號七、八、九之犯罪時間均在八十六年十二月十一日之前
，但原審未認定前案判決之既判力及於此部分，又未說明其理由，自有未當。(六)、丙
○○被訴之原判決附表一Ａ編號六十八（即第一審判決附表編號二十五）所示之竊盜
犯行及被告甲○○被訴原判決附表一Ｂ之竊盜犯行，是否成立犯罪，原審漏未判決，
難謂適法。檢察官及被告甲○○上訴意旨指摘原判決上開部分違背法令，尚非全無理
由，應認有發回更審之原因。
二駁回部分：
按刑事訴訟法第三百七十七條規定，上訴於第三審法院，非以判決違背法令為理由，
不得為之。是提起第三審上訴，應以原判決違背法令為理由，係屬法定要件。如果上
訴理由並未指摘原判決有何違法，自應認其上訴為違背法律上之程式，予以駁回。本
件上訴人乙○○上訴意旨，僅以原判決所載理由顯與事實不符，認事用法殊多違誤，
實難令人甘服等，為其上訴理由，而於原判決如何違背法令並無一語涉及，自屬違背
法律上之程式，應予駁回。
據上論結，應依刑事訴訟法第三百九十七條、第四百零一條、第三百九十五條前段，
判決如主文。
中      華      民      國    九十一    年      五      月      一      日
                              最高法院刑事第七庭
                                  審判長法官  張  信  雄
                                        法官  賴  忠  星
                                        法官  張  清  埤
                                        法官  呂  永  福
                                        法官  陳  世  雄
      右正本證明與原本無異
                                              書  記  官
中      華      民      國    九十一    年      五      月      六      日
